【裁判字號】    91,上訴,757
【裁判日期】    920325
【裁判案由】    偽造有價證券等
【裁判全文】
臺灣高等法院臺中分院刑事判決                民國九十一年度上訴字第七五七號
    上  訴  人
    即  被  告  丑○○
    指定辯護人  本院公設辯護人  丙○○
右上訴人因偽造有價證券等案件，不服臺灣臺中地方法院中華民國九十一年四月八日
第一審判決（民國九十一年度訴字第三四六號，起訴案號：臺灣臺中地方法院檢察署
民國八十九年度偵字第一八○九一號），提起上訴，本院判決如左：
    主      文
上訴駁回。
    事      實
一、丑○○曾因違反麻醉藥品管理條例案件，經原法院判處有期徒刑六月，甫於民國
    （下同）八十八年七月十四日執行完畢，猶不知悔改，明知真實姓名年籍不詳之
    人於八十九年三、四月間，在臺中縣太平市交付予伊之臺中商業銀行霧峰分行支
    票一張（帳號三四六○－二，戶名辛○○，支票號碼ＷＧＳＡ0000000號
    ，金額、發票日期均空白，此票係辛○○於八十九年二月九日十八時許，在臺中
    縣大里市○○街二二巷十五號住處失竊），係來路不明之贓物，竟仍予以收受，
    意圖供行使之用，於不詳時間、地點，將該支票上之金額記載新臺幣（下同）十
    萬元，發票日期填寫八十九年七月三十日，於偽造該支票完成後，即意圖為自己
    不法之所有，於八十九年五月下旬某日，在臺中市○○路邊，將上開偽造之支票
    交付予不知情之乙○○調借現金而行使該偽造之支票，並向乙○○詐得同額現款
    。嗣因辛○○發現支票失竊，乃向臺中商業銀行霧峰分行辦理掛失止付，而該支
    票由乙○○背書轉給丁○○（即陳友亮或陳倉亮）再轉給戊○○，又轉給庚○○
    ，復轉給顏子彬，後經顏子彬以其子顏文宏之帳戶向臺灣土地銀行彰化分行提示
    託收，發現該支票已經掛失止付而退票，經警循線查知上情。
二、案經辛○○訴請彰化縣警察局彰化分局報告臺灣彰化地方法院檢察署呈請臺灣高
    等法院檢察署檢察長核轉臺灣臺中地方法院檢察署檢察官偵查起訴。
    理      由
一、訊據上訴人即被告（下稱被告）丑○○雖矢口否認有偽造有價證券之情事，並辯
    稱：該空白支票係己○○所交付，己○○即辛○○本人，該支票係乙○○所填寫
    ，伊並未持該支票向乙○○調現，該支票係伊交給子○○（即謝明河）使用，子
    ○○在看守所面會時稱該支票出問題，伊以為係子○○所填寫，為替子○○承擔
    責任，始承認該支票係伊所填載云云。惟查右開事實，業經被告於警訊及原審偵
    審時坦承不諱，其於獲案之初，第一次警訊時供稱：「我於八十九年五月中旬在
    臺中市○○路一家紅茶店，交給乙○○調現，該支票是我親手開立，因為我急需
    用錢支付貸款，所以就開立後拿去向乙○○兌換現金」等語，嗣於偵查中亦供稱
    ：「我在八十九年五月有拿一張十萬元的票給乙○○，我向他調現，票是己○○
    拿了三張金額、日期、空白之支票，但已蓋好印章的給我使用去調現，當初己○○並沒有說票如何來的，我就用其中的一張向乙○○調現，另外二張，我後來覺
    得不太對勁，就將票撕掉。當初己○○是從二本整本的支票，一本撕下二張，另
    一本撕下一張交給我，已經蓋好印章，但是金額、日期空白，要我自己填，要調
    現多少就填多少。當時看到己○○所持有的二本支票是完整的二本支票，但一本
    比較厚，一本比較薄。原先我想要向張雲調現時，己○○也有在場，己○○也有
    提到票是她交給我的，但是當時沒有調到錢，後來才向乙○○調現」等語，證人
    己○○證稱：被告向張雲調現時，伊有與被告同行，只是在場云云，並未提到支
    票係伊所給，證人張雲於偵查中亦證稱：「支票是丑○○拿來向我借錢，去年四
    月時丑○○有在該票背書，他沒有說票的來源，當天我有將錢交給她，退票後，
    他又開本票給我，我將支票還給他」等語，是被告於案發之初，即已坦承確有在
    支票上偽造日期及金額，證人己○○迭於警訊及偵查中均否認該支票係其交付予
    被告，檢察官認為系爭支票係由被告交予證人乙○○，因而對證人己○○為不起
    訴處分，有原法院檢察署檢察官八十七年度偵字第一八○九一號不起訴處分書可
    考。次查告訴人辛○○係五十五年五月一日生，住臺中縣大里市○○路二十二巷
    十五號，身分證為Ｚ000000000號，而證人己○○係六十二年五月十一
    日生，住臺中市○○區○○路一一七巷四二號，身分證為Ｚ000000000
    號，該二人均經檢察官訊問，並核對身分證，二人確實並非同一人，是被告所辯
    己○○即是辛○○一節，顯不足採。本件系爭支票係由被告持向乙○○調借現款
    ，業經被告於警訊及偵查中坦承不諱，並經證人乙○○於警訊及偵查中供證屬實
    。原審經傳訊證人乙○○，其第一次到庭證稱：「丑○○打電話說有朋友有票要
    向我調現，票面上的金額、日期都已填好了，票交給裝潢的，由他們再轉交給別
    人提示」等語，第二次到庭結證時亦證稱：「金額及日期不是我寫的，收到票時
    金額及日期都已蓋好寫好了。是在臺中換票的，地點不清楚，已忘記了，應是在
    晚上。我跟丑○○是很好的朋友，謝帶女友，女友叫雯雯，謝說借給她不要緊，
    如有跳票，他要負責還我錢。回去時雯雯她有說他要向丑○○報告，我也馬上打
    電話給丑○○說錢有給她了。丑○○於電話中告訴我，錢他會負責，詳細時間我
    已忘記了」等語。嗣於本院審理時證稱：系爭支票係被告介紹他的一位女性朋友
    向伊調現，當時被告有表明若該支票退票，被告會負責，伊收受系爭支票時，金
    額、日期均已填具，伊不知係何人所填。伊確曾將系爭支票交予陳友亮（即丁○○），該支票於退票後有退還給伊，現在已找不到該支票原本云云。證人乙○○
    事後所稱該支票係由被告介紹女友向其調現乙節，核與其及被告於警訊、偵查中
    所為之供述不符，不予採信。被告於原審辯稱：「是我帶己○○去向乙○○調現
    的，是我背書的，辛○○的印章不是我蓋的，當時看到己○○二本完整的支票，
    一本比較厚，一本比較薄，己○○現已跑路了。辛○○要我帶他向張雲借錢，是
    我親自在兩本的空白支票上書寫金額、日期，後來這張是向銀行提示付款，因為
    退票而領回該張支票。因己○○手在痛，張雲這張票我也有背書。這次檢察官起
    訴的票我沒有背書，也沒有蓋章，是己○○偽造好後拿給我的。其實辛○○就是
    己○○本人。向張雲調現的票是我偽造上面的金額及日期的，總共有三張蓋好印
    鑑的票都交給我，我和己○○當場就用了一張，一張給張雲，另二張已撕掉」等
    語，被告所辯系爭支票係己○○偽造後所交付一節，既經證人己○○堅決否認，
    並經檢察官偵查後為不起訴處分在案，被告明知證人己○○已行蹤不明，始為上
    開辯詞，應不足採信，且本件又查無其他積極證據足資證明確係己○○所交付，
    故應認係由真實姓名年籍不詳之人交付予被告無誤。而上開支票係告訴人辛○○
    所失竊之物，業經告訴人指訴歷歷，並有掛失止付票據提示人資料查報表、支票
    、退票理由單及遺失票據申報書附卷可稽，足見該支票確係贓物無訛。另證人乙○○亦於警訊及偵查中均證稱上開支票係被告持向其調現明確，顯見被告確有行
    使該偽造之支票以詐取財物之行為。本件系爭支票既係由被告持向乙○○調借現
    款，乙○○當無自行填寫金額及日期之必要，被告所辯該支票係由乙○○填寫乙
    節，實與常情有違，被告事後翻異前詞，係事後卸責之詞，自不足採。至於證人
    壬○○雖於本院證稱：「我知道被告的女友交給被告一張空白支票，被告於八十
    八年五、六月間在太平市○○路一家老Ｋ便利商店外面將該支票交給他弟弟，支
    票的內容我沒看到，被告女友及被告弟弟的姓名，我都不知道」等語，惟查本件
    系爭支票失竊之時間係八十九年二月九日，而該證人所稱交票之時間係八十八年
    五、六月間，應與本案無涉，且證人壬○○所證交票之時間、地點，與被告所稱
    係八十九年五、六月間在伊家附近交票之情節不相符合；證人子○○（即謝明河
    ）於本院證稱：被告持支票向乙○○調現之事，伊未在現場，亦未看到，被告未
    曾交一張空白支票給伊，然後由伊交給乙○○，伊去看守所面會被告，並未提及
    支票之事，亦未告訴被告該空白支票係乙○○所寫。被告從未交空白支票予伊，
    伊亦未曾請伊父親轉告被告之父親以請求被告為伊承擔偽造支票之刑責，伊至彰
    化看守所根本未與被告講話云云，證人卯○○（即被告之伯父，證人子○○之父
    ）於本院證稱：子○○並未請伊向寅○○說請被告為子○○承擔偽造有價證券之
    刑責，伊與被告父子沒什麼往來，亦未曾至看守所面會被告等語。證人寅○○（
    即被告之父）於本院證稱：子○○父子並未拜託伊請被告為子○○承擔刑責云云
    。證人癸○○（即被告胞弟）於本院證稱：伊僅面會被告一次，該次會面僅伊與
    子○○同行。伊與被告談完後，即改由子○○與被告對談，伊亦不知該二人之談
    話內容云云。又依臺灣彰化看守所函覆檢送子○○、癸○○辦理接見被告之談話
    內容，亦未提及請求被告為子○○承擔刑責之情事，有該看守所函附卷可證，均
    無法為有利於被告之認定；又證人己○○經本院傳拘無著，以致無法再予傳訊查
    證；又本院將系爭支票影本送鑑定，因字跡模糊，無法進行鑑定，有法務部調查
    局九十一年十二月十二日調科貳字第○九一○○八○三五八○號函附卷可稽；再
    者，系爭支票原本於退票之後，已輾轉退還乙○○，現尋找無著，已據證人乙○○、丁○○、戊○○於本院供證明確，以致無法檢送該支票原本鑑定筆跡，本件
    系爭支票原本雖未扣案，惟並不影響本件犯罪之成立，附此敘明。本案事證已臻
    明確，被告犯行洵堪認定，應予依法論科。
二、核被告所為，係犯刑法第三百四十九條第一項之收受贓物罪、第二百零一條第一
    項之偽造有價證券罪。被告偽造支票後復持以行使，則行使之低度行為應為偽造
    之高度行為所吸收，而行使偽造有價證券已含有詐欺取財之性質，不另論以行使
    偽造有價證券罪及詐欺取財罪。被告所犯收受贓物罪及偽造有價證券罪間，有方
    法結果之牽連關係，為牽連犯，應依刑法第五十五條規定從一重之偽造有價證券
    罪處斷。被告曾因違反麻醉藥品管理條例案件，經原法院判處有期徒刑六月，於
    八十八年七月十四日執行完畢，有臺灣臺中地方法院檢察署刑案資料查註紀錄表
    附卷可稽，其於執行完畢後五年內再犯本件有期徒刑以上之罪，為累犯，應依刑
    法第四十七條規定加重其刑。原審依刑法第三百四十九條二項第二百零一條第
    一項、第四十七條、第五十五條第二百零五條，罰金罰鍰提高標準條例第一條
    前段之規定，審酌被告之品性、犯罪之動機、目的、手段、所生危害及犯後態度
    等一切情狀，量處有期徒刑年肆月，以示懲儆；偽造之帳號三四六○－二號，
    發票人辛○○、發票日八十九年七月三十日、面額新臺幣十萬元、付款人臺中商
    業銀行霧峰分行，支票號碼ＷＧＳＡ0000000號之支票一張，依刑法第二
    百零五條之規定宣告沒收。其認事、用法及量刑，均無不當，被告上訴意旨否認
    犯罪，指摘原判決不當，為無理由，應予駁回。
三、 據上論斷，應依刑事訴訟法第三百六十八條，判決如主文。
本案經檢察官甲○○到庭執行職務。
中      華      民      國      九十二     年     三      月   二十五   日
                                臺灣高等法院臺中分院刑事第九庭
                                      審判長法  官  陳  筱  珮
                                            法  官  趙  春  碧
                                            法  官  吳  重  政
右正本證明與原本無異。
如不服本判決應於收受送達後十日內向本院提出上訴書狀，其未敘述上訴之理由者並
得於提起上訴後十日內向本院補提理由書（均須按他造當事人之人數附繕本）。
                                            書記官  林  育  德
中      華      民      國      九十二     年     三      月   二十六   日
附錄：
刑法第二百零一條第一項：
意圖供行使之用，而偽造變造公債票公司股票或其他有價證券者，處三年以上十
年以下有期徒刑，得併科三千元以下罰金。
刑法第三百四十九條第一項：
收受贓物者，處三年以下有期徒刑、拘役或五百元以下罰金。
                                                                        Ｒ


司法院資訊處製作；財團法人民間司法改革基金會備份。
